臺灣高等法院刑事判決　　　　　　　　95年度上訴字第4665號
上　訴　人
即　被　告　乙○○
　　　　　　　　　　（現於臺灣新店戒治所強制戒治中）
指定辯護人　本院公設辯護人　甲○○
上列上訴人因違反槍砲彈藥刀械管制條例案件，不服臺灣板橋地
方法院95年度訴字第1520號，中華民國95年10月17日第一審判決
（起訴案號：臺灣板橋地方法院檢察署95年度偵字第2599號），
提起上訴，本院判決如下：
    主  文
原判決撤銷。
乙○○未經許可，持有可發射子彈具有殺傷力之改造手槍，累犯
，處有期徒刑年月，併科罰金新臺幣壹拾萬元，罰金如易服
勞役，以新臺幣壹仟元折算壹日。扣案如附表編號一所示之改造
手槍壹支、編號二所示之土造子彈肆顆，均沒收之。
    事  實
一、乙○○前因竊盜案件，經臺灣基隆地方法院以94年度基簡字
    第635 號判決判處有期徒刑4 月，如易科罰金，以銀元300
    元折算1 日確定，於民國94年11月30日易科罰金執行完畢。
    詎其仍不知悔改，明知非經中央主管機關許可，不得持有槍
    砲彈藥刀械管制條例規定管制之槍枝、子彈等違禁物，竟於
    94年10月間某日，在臺北縣三重市某處，因真實姓名不詳綽
    號「黑人」之成年男子積欠其新臺幣5 千元債務，遂基於持
    有具有殺傷力之改造手槍之犯意，收受「黑人」所交付如附
    表編號一所示具有殺傷力之改造手槍1 支，以擔保前開債務
    而持有之；乙○○復因「黑人」未一併交付適用於上開改造
    手槍之子彈，即於94年11月初某日，前往臺北縣三重市○○
    路上某模型玩具店詢問，並基於持有具有殺傷力子彈之犯意
    ，同時向該店購入如附表編號二所示具有殺傷力之土造子彈
    6 顆而持有之。嗣於95年1 月27日下午4 時10分許，乙○○
    騎乘車牌號碼JF6-791 號機車行經臺北縣三重市○○○路忠
    孝橋下時為警查獲，並當場扣得如附表編號一所示之改造手
    槍1 支、編號二所示之土造子彈6 顆（業經鑑定時試射2 顆
    ）。
二、案經臺北市政府警察局大安分局移請臺灣板橋地方法院檢察
    署檢察官偵查起訴。
    理  由
一、上揭犯罪事實，業據被告乙○○迭於警詢、偵查、原審及本
    院審理時均坦承不諱，並有搜索扣押筆錄1份附卷及手槍1支
    、子彈6顆扣案可資佐證。而上開扣案物品經送內政部警政
    署刑事警察局鑑定結果，手槍1支部分認係如附表編號一所
    示之改造手槍，且機械性能良好，可供擊發適用子彈使用，
    認具殺傷力；扣案之子彈6顆認係如附表編號二所示之土造
    子彈，採樣2顆試射，均可擊發，認具殺傷力，有該局95年4
    月21日刑鑑字第0950024565號槍彈鑑定書1份在卷可參，足
    以佐證被告自白與事實相符。本案事證明確，被告犯行洵堪
    認定。
二、按行為後法律有變更者，適用行為時之法律。但行為後之法
    律有利於行為人者，適用最有利於行為人之法律，刑法第2
    條第1項定有明文。又比較時應就罪刑有關之共犯、未遂犯
    、想像競合犯、牽連犯、連續犯、結合犯，以及累犯加重、
    自首減輕暨其他法定加減（如身分加減）與加減例等一切規
    定，綜其全部罪刑之結果而為比較。（最高法院95年度第8
    次刑事庭會議決議參照）。查被告乙○○行為後，刑法部分
    條文規定於95年7月1日修正施行，茲就比較情形分述如下：
（一）刑法第55條有關牽連犯之規定，亦於95年7月1日刪除施行
      ，則被告之犯行，因行為後新法業已刪除牽連犯之規定，
      此刪除雖非犯罪構成要件之變更，但顯已影響行為人刑罰
      之法律效果，自屬法律有變更，而修正後之刑法，既無牽
      連犯得論以裁判上一罪之情形，所犯之數罪，應按其具體
      情形而可能論以數罪併罰，是比較新舊法結果，應適用較
      有利於被告之行為時法律，即應依修正前刑法第55條論以
      牽連犯。
（二）刑法第33條第5款有關罰金刑之最低數額部分，修正前刑
      法第33條第5款規定：「罰金：（銀元）1元以上」，而銀
      元與新臺幣間之折算，依現行法規所定貨幣單位折算新臺
      幣條例規定，以銀元1元折算新臺幣3元；修正後刑法第33
      條第5款則規定：「罰金：新臺幣1,000元以上，以百元計
      算之」；經比較新舊法之規定，修正後刑法第33條第5款
      所定罰金刑之最低數額，較之修正前提高，自以修正前刑
      法第33條第5款之規定有利於被告。
（三）刑法第42條有關易服勞役部分，被告行為時即修正前刑法
      第42條第2項規定：「易服勞役以（銀元）1元以上3 元以
      下折算1日。但勞役期限不得逾6個月」，而被告行為時之
      易服勞役折算標準，依罰金罰鍰提高標準條例第2條前段
      規定（現已刪除），就其原定數額提高為100倍折算1日，
      則被告行為時之易服勞役折算標準，最高應以銀元300元
      折算1日，經折算為新臺幣後，應係以新臺幣900元折算為
      1日。而裁判時即修正後刑法第42條第3項則規定：「易服
      勞役以新臺幣1,000元、2,000元或3,000元折算1日。但勞
      役期限不得逾1年。」比較修正前後之易服勞役折算標準
      ，於折算後之勞役期限未逾6 個月時，以修正後之規定，
      較有利於被告，而應適用修正後之刑法第42條第3項規定
      ，定其折算標準。
四、核被告乙○○所為，係違反槍砲彈藥刀械管制條例第8 條第
    4 項之未經許可持有可發射子彈具有殺傷力之改造手槍罪及
    同條例第12條第4 項之未經許可持有子彈罪。查起訴書原認
    被告係基於寄藏具殺傷力之改造手槍之犯意，受「黑人」之
    託，寄放上開改造手槍1 支等情，惟查，被告於警詢及本院
    準備程序訊問時，皆已陳明：我不是要幫「黑人」藏這把槍
    ，是因為他欠債要抵押的原因才會持有等語，而槍砲彈藥刀
    械管制條例第8 條第4 項就寄藏或持有槍枝犯行所規定之刑
    責相同，被告並無特意就此點為虛偽辯解之必要，卷內復無
    其他證據足認被告所言無可採信，是其既係為自己之利益而
    持有該改造手槍，並無受「黑人」委託代為保管之意，且原
    起訴犯罪事實之「寄藏」，其保管之本身，亦屬持有，而就
    持有犯行同為起訴效力所及，公訴檢察官亦於原審審理期日
    時，當庭更正被告上開所犯為持有槍枝，故本院自應僅論以
    持有改造手槍之罪責。又查被告前因竊盜案件，經臺灣基隆
    地方法院以94年度基簡字第635號判決判處有期徒刑4月，如
    易科罰金，以銀元300元折算1日確定，於94年11月30日易科
    罰金執行完畢，有本院被告前案紀錄表1份在卷可查，其於
    受有期徒刑之執行完畢後，5年內再故意犯本件有期徒刑以
    上之罪，應依刑法第47條第1項規定論以累犯。再查被告於
    原審審理時，供稱：因為「黑人」給我槍以外，另有給我已
    經射擊過的彈殼，叫我自己想辦法去找適用的子彈，後來我
    就去模型店找子彈，不過模型店老闆給我的子彈都不合用，
    但是因為已經拆封讓我看，沒有辦法回復原狀，所以老闆就
    叫我要買下來等情在卷，足見被告持有改造手槍、土造子彈
    存有先後順序之關係，且亦係因找尋供上開改造手槍適用之
    子彈，始購入如附表編號二所示之土造子彈，並非另基於獨
    立之犯意而為，故認被告所犯前開二罪，存有原因、結果之
    牽連關係，為牽連犯，應依修正前刑法第55條之規定，從一
    重之未經許可持有可發射子彈具有殺傷力之改造手槍罪處斷
    ，就此公訴意旨認被告本案所為係基於個別犯意，而請求應
    予分論併罰，尚有誤會，附此敘明。
五、原審認被告罪證明確，據予論科，固非無見，惟有關易服勞
    役折算標準，以修正後之規定，較有利於被告，則應依刑法
    第2條第1項但書規定，適用修正後之刑法第42條第3項前段
    規定，定其折算標準，已如前述，且原審判決亦已敘明，然
    於原判決主文仍諭知「罰金如易服勞役，以新臺幣玖佰元即
    銀元佰元折算壹日」自有未洽。被告上訴意旨，指摘原判
    決'量刑過重，雖無理由，惟原審判決既有上開可議之處，
    自無可維持，應由本院將原判決予以撤銷改判。爰審酌被告
    犯罪動機、手段、持有槍彈之數量、期間，及其犯後尚知坦
    認犯行等一切情狀，量處如主文第2項所示之刑，並諭知罰
    金如易服勞役之折算標準。
六、扣案如附表編號一所示之改造手槍1支、編號二所示具有殺
    傷力之土造子彈4顆，皆屬違禁物，不問屬於犯人與否，均
    應依刑法第三十八條第一項第一款之規定宣告沒收之。至扣
    案如附表編號二所示之土造子彈2顆，因業經鑑定試射擊發
    而失其效能，所遺留之彈頭及彈殼，已非違禁物，爰不予宣
    告沒收。
據上論斷，應依刑事訴訟法第369條第1項前段、第364條、第299
條第1項前段，槍砲彈藥刀械管制條例第8條第4項、第12條第4項
，修正前刑法第第55條、刑法第2條第1項但書、第11條前段、第
47條、第42條第3項前段、第38條第1項第1款，現行法規所定貨
幣單位折算新台幣條例第2條，判決如主文。
本案經檢察官賴俊雄到庭執行職務。
中　　華　　民　　國　　96　　年　　2　　月　　 14　　日
　　　　　　　　　刑事第十六庭   審判長法 官 葉騰瑞
　　　　　　　　　　　　　　　 　　    法 官 楊貴雄
　　　　　　　 　 　　　　　　 　　　　法 官 莊明彰
以上正本證明與原本無異。
如不服本判決，應於收受送達後十日內向本院提出上訴書狀，其
未敘述上訴之理由者並得於提起上訴後十日內向本院補提理由書
（均須按他造當事人之人數附繕本）。
                                       書記官 周素秋
中　　華　　民　　國　　96　　年　　2　　月　　 14　　日
附錄：本案論罪科刑法條全文
槍砲彈藥刀械管制條例第8條
未經許可，製造、販賣或運輸鋼筆槍、瓦斯槍、麻醉槍、獵槍、
空氣槍或第4條第1項第1款所定其他可發射金屬或子彈具有殺傷
力之各式槍砲者，處無期徒刑或5年以上有期徒刑，併科新臺幣1
千萬元以下罰金。
未經許可，轉讓、出租或出借前項所列槍枝者，處 5 年以上有期
徒刑，併科新臺幣 1 千萬元以下罰金。
意圖供自己或他人犯罪之用，而犯前二項之罪者，處無期徒刑或
 7 年以上有期徒刑，併科新臺幣 1 千萬元以下罰金。
未經許可，持有、寄藏或意圖販賣而陳列第 1 項所列槍枝者，處
 3年以上10年以下有期徒刑，併科新臺幣700萬元以下罰金。
第 1 項至第 3 項之未遂犯罰之。
槍砲彈藥刀械管制條例第12條
未經許可，製造、販賣或運輸子彈者，處 1 年以上 7 年以下有
期徒刑，併科新台幣 500 萬元以下罰金。
未經許可，轉讓、出租或出借子彈者，處 6 月以上 5 年以下有
期徒刑，併科新台幣 300 萬元以下罰金。
意圖供自己或他人犯罪之用，而犯前二項之罪者，處 3 年以上
10 年以下有期徒刑，併科新台幣 700 萬元以下罰金。
未經許可，持有、寄藏或意圖販賣而陳列子彈者，處 5 年以下有
期徒刑，併科新台幣 300 萬元以下罰金。
第 1 項至第 3 項之未遂犯罰之。
附表：
┌───┬─────────────┬────────┐
│編號  │查獲物品                  │數量            │
├───┼─────────────┼────────┤
│一    │由仿COLT廠半自動手槍製造之│壹支            │
│      │槍枝換裝土造金屬槍管及土造│                │
│      │金屬滑套改造而成之改造手槍│                │
│      │（含彈匣1 個，槍枝管制編號│                │
│      │0000000000號）            │                │
├───┼─────────────┼────────┤
│二    │由直徑8.57mm、長度15.82mm │陸顆（其中貳顆業│
│      │金屬彈殼及直徑7.91mm金屬彈│經鑑定時試射而已│
│      │頭組合而成之土造子彈      │無殺傷力）      │
└───┴─────────────┴────────┘
